【裁判字號】    97,訴,520
【裁判日期】    970618
【裁判案由】    毒品危害防制條例
【裁判全文】
臺灣板橋地方法院刑事判決               97年度訴字第520號
公  訴  人  臺灣板橋地方法院檢察署檢察官
被      告  乙○○
                    現於臺灣臺北監獄臺北分監執行中
選任辯護人  張皓帆律師
上列被告因違反毒品危害防制條例案件，經檢察官提起公訴（96
年度偵字第25351號），本院判決如下：
    主  文
乙○○無罪。
    理  由
一、公訴意旨略以: 乙○○基於販賣第一級毒品之故意，於民國
    96年5 月中旬某日在臺北縣新莊市○○街4 之2 號，與甲○○約定以新臺幣（下同）6,000 元販賣第一級毒品海洛因1
    包，先由乙○○到上址向甲○○收取現金，迨下樓後再將約
    定之第一級毒品海洛因放置在上址1 樓信箱上方，並通知甲○○毒品放置位置，嗣甲○○因施用毒品案件為警查獲後供
    出毒品來源，始為警循線查獲，因認被告涉犯毒品危害防制
    條例第4 條第1 項販賣第一級毒品罪嫌云云。
二、按犯罪事實應依證據認定之，無證據不得認定其犯罪事實。
    又不能證明被告犯罪者，應諭知無罪之判決，刑事訴訟法第
    154 條第2 項、第301 條第1 項定有明文。次按事實之認定
    ，應憑證據，如未能發現相當證據，或證據不足以證明，自
    不能以推測或擬制之方法，為裁判基礎；且認定不利於被告
    之事實須依積極證據，苟積極證據不足為不利於被告事實之
    認定時，即應為有利於被告之認定；另認定犯罪事實所憑之
    證據，雖不以直接證據為限，間接證據亦包括在內，然無論
    直接證據或間接證據，其為訴訟上之證明，須於通常一般之
    人均不致有所懷疑，而得確信其為真實之程度者，始得據之
    為有罪之認定，倘其證明尚未達到此一程度，而有合理之懷
    疑存在，無從使事實審法院得有罪之確信時，即應由法院為
    諭知被告無罪之判決（最高法院40年臺上字第86號、30年上
    字第816 號、76年臺上字第4986號判例參照）。
三、本件公訴人認被告涉有前揭販賣第一級毒品犯行，無非以被
    告在偵訊時之供述、證人甲○○於警詢及偵查中之證述，為
    其主要論據。
四、訊據被告堅詞否認有販賣毒品海洛因之犯行，辯稱: 當天伊
    與丙○○一起騎一部車去新莊，快到甲○○家時，他的電話
    響了，因為他正在騎車，我就幫他接，之後把電話交給丙○○，丙○○就把車子停在路邊接聽電話，當時丙○○說快到
    了。到甲○○家樓下後，丙○○說要去買香煙，就叫伊去樓
    上向甲○○拿6,000 元，伊拿錢後就下樓拿給丙○○，後來
    丙○○說要去另一個朋友家，伊就載他過去，過去後伊就離
    開了等語。經查:
  (一)證人甲○○在警詢中固陳稱: 「我只向綽號『白猴』之男子
    乙○○購買過海洛因毒品一次，我是於96年5 月中旬，地點
    是約在我住處完成交易。我是以新臺幣6,000 元向購買1 包
    海洛因毒品。我是以我所有之門號0000000000打給乙○○，
    聯絡購買毒品事宜」等語（見偵卷第12頁）。然其於偵查中
    於具結後則證稱；「（問：施用海洛因向誰買？）雞蛋，白
    猴我沒有向他買過，警局這樣說可能是我情緒不穩忘了」、
    「（問：為何在警詢中說在96年6 月中旬打過電話向白猴買
    過海洛因?）96 年5 月中旬，在我自治街住處有交易過6 千
    元的海洛因，是白猴跟他朋友一起來的，只有白猴上來，他
    跟我說還有朋友在樓下」、「錢交給白猴，但是他拿到錢之
    後先下樓再上樓，說海洛因放在樓下的信箱上面，就是我樓
    梯下去，海洛因就用衛生紙包著放在一個綠色信箱上面」、
    「（乙○○問：那天聯絡的電話是否為本人？）你幫雞蛋（
    丙○○）接電話」等語（見偵卷第22、23頁）。由上可知，
    證人甲○○對是否向被告購買海洛因，在偵查中曾一度否認
    ，且於檢察官提示警詢筆錄後，其對有關向被告購買海洛因
    之情節，究竟係打電話向被告購買，抑或打電話向綽號「雞
    蛋」丙○○購買之重要事項，與警詢時之證述迥異，是證人
    甲○○前揭證述是否屬實，已啟人疑竇。
  (二)再依證人甲○○嗣於本院97年5 月21日審理時到庭證稱: 「
    （檢問:96 年5 月間你有無跟被告買海洛因？）沒有」、「
    （檢問：依照當天詢問筆錄記載，你有證稱你有跟被告買過
    海洛因，為何與今天所言不符？）剛剛我忘了，我現在想起
    來了，當天我不是跟被告買海洛因，是跟雞蛋買海洛因，我
    買了6,000 元1 包，量多少，我不知道，地點是在我家樓下
    ，6,000 元是交給被告，是雞蛋叫我交給被告」、「（檢問
    ：當天是跟誰聯絡買海洛因？）我不太記得了，當天我是先
    將6,000 元在我家裡交給被告，被告下樓後再上樓，然後就
    把1 包海洛因交給我」、「（檢問：在偵查中你證稱，你是
    跟白猴聯絡，有何意見？）我忘了是跟誰聯絡，我只記得交
    易過程，我將錢交給被告，被告下樓再上樓把海洛因給我」
    、「（檢問：為何你在偵查中說海洛因是放在樓下的綠色信
    箱上？）我忘記當時的過程」、「（檢問：你有跟丙○○買
    過毒品？）有。買過海洛因，買過3 次左右」、「（檢問：
    你跟丙○○買毒品，被告有出現過？）有，就是跟我拿6,00
    0 元那一次」、「（問：為何你會在警詢中及偵查中，你都
    表示是跟被告直接聯絡？）因為該次打給丙○○的時候是被
    告接的電話，所以我才說是打給被告」、「（問：當時電話
    中你有無跟被告談買海洛因的事？）我不能確定」、「（檢
    問：你之前說打電話給丙○○買海洛因時是被告接的，後來
    丙○○有回電？）沒有」、「（檢問：既然沒有，如何確認
    買毒品的數量、金額、交易時地？）我好像是跟被告說，要
    丙○○直接來我家。我在電話中，我有跟被告說要拿海洛因
    6,000 元，叫丙○○回電或直接過來。後來到交易完成時，
    丙○○都沒有回電。整個過程中我都沒有見到丙○○，也沒
    有跟丙○○講過話」、「（辯護人問: 當天海洛因是誰交給
    你的？）那包海洛因除了夾鏈袋包著外，外面還包了一層衛
    生紙，好像是被告跟我說，東西放在那裡，要我直接去拿」
    、「（辯護人問：被告是在何地告訴你說？）被告究竟是在
    上樓跟我講，還是在電話中跟我講，我真的忘了」、「（辯
    護人問：你究竟是要跟被告或是丙○○買海洛因？）我是打
    電話給丙○○，跟丙○○買」等語，可明顯發現證人甲○○
    之證詞中，除證述曾將6,000 元交付被告為一致外，其餘內
    容均翻覆不定，實無從憑信。
  (三)據上，證人甲○○於警詢時之證述，既與其於偵訊及審理時
    所述不符，且查無確切證據以佐證其於警詢時之陳述具有何
    可信之特別情況，則其於警詢時之證述，無從做為對本案被
    告不利之證據。另證人甲○○於偵查中之證述，依偵訊當時
    之客觀環境觀察，固未有何顯不可信之情況，然其於偵查中
    之證述既曾一度否認向被告購買海洛因，則其於偵查中證述
    內容之可信性誠屬可議，已有證明力明顯過低之瑕疵，亦難
    遽引為對被告不利之認定。
  (四)至被告雖供述曾向證人甲○○收取6,000 元，但否認係其販
    賣海洛因之所得，而被告向證人甲○○收取之6,000 元是否
    為其販賣海洛因對價乙節，除證人甲○○上開有瑕疵之證述
    外，復查無其他與其證述內容有相當關聯性之補強證據足資
    佐證。況證人丙○○於本院97年5 月29日審理時到庭具結證
    稱: 「（檢問：被告說你於96年5 月有跟你一起騎機車到甲○○新莊住處，你並叫被告跟甲○○收取六千元，有無此事
    ？）有的」、「（檢問：甲○○說這筆錢是用來買海洛因的
    有何意見？）是甲○○欠我的錢，我跟他收錢是應該的，他
    欠我的是租房子的錢」、「（辯護人問：你如何交代乙○○
    跟甲○○拿錢的事？）我跟乙○○講說你去幫我跟甲○○拿
    6,000 元，我去超商買個東西，等一下再來載我一起走，我
    沒有跟乙○○講拿錢的原因」等語，則被告究竟有無販賣海
    洛因給甲○○，更屬有疑而無法遽予採認。
五、綜上所述，被告究否確有販賣第一級毒品海洛因予甲○○，
    尚無足夠之證據予以證明，本院認為仍存有合理之懷疑，猶
    未到達確信其為真實之程度，自不能遽認被告確有此被訴之
    犯行。此外，檢察官復未提出其他積極證據，資以證明被告
    確有其所指之上開犯行，揆諸首揭法律規定與說明，自應為
    被告無罪判決之諭知。
據上論斷，應依刑事訴訟法第301 條第1項，判決如主文。
本案經檢察官劉仕國到庭執行職務。
中    華    民    國    97    年    6     月    18    日
                  刑事第六庭  審判長法  官  高文淵
                                    法  官  林鈺琅
                                    法  官  古秋菊
以上正本證明與原本無異。
如不服本判決，應於送達後10日內，向本院提出上訴狀（上訴書
狀應敘述具體理由）。
                                    書記官  陳永訓
中    華    民    國    97    年    6     月    18    日


司法院資訊處製作；財團法人民間司法改革基金會備份。
